最高法院刑事判決　　　　　　　　　　　　　　　　九十三年度台上字第二三七號
　　上　訴　人　甲○○
右上訴人因違反毒品危害防制條例案件，不服台灣高等法院高雄分院中華民國九十年
六月十四日第二審判決（九十年度上訴字第六九九號，起訴案號：台灣高雄地方法院
檢察署八十九年度偵字第二００五號），提起上訴，本院判決如左：
    主  文
上訴駁回。
    理  由
按刑事訴訟法第三百七十七條規定，上訴於第三審法院，非以判決違背法令為理由，
不得為之。是提起第三審上訴，應以原判決違背法令為理由，係屬法定要件。如果上
訴理由狀並未依據卷內訴訟資料，具體指摘原判決不適用何種法則或如何適用不當，
或所指摘原判決違法情事，顯與法律規定得為第三審上訴理由之違法情形，不相適合
時，均應認其上訴為違背法律上之程式，予以駁回。本件上訴人甲○○上訴意旨略稱
：(一)扣案之海洛因二包（驗後淨重０．二二公克），雖無證據可認係供上訴人販賣所
用之物，然該海洛因既係違禁物，自應依刑法第三十八條第一項第一款不問屬於犯人
與否沒收之，原判決漏未調閱上訴人施用毒品部分相關案卷，即以不宜於本案併予諭
知沒收為由，自屬違背法令。(二)上訴人雖曾供稱：綽號「生仔」者以上訴人所有之呼
叫器0000000000號呼叫器連絡云云，但與事實不符，本件扣押物清單，並
無該呼叫器，且查獲當時上訴人身上帶有行動電話，而原判決既認定「生仔」者以電
話約上訴人在鳳山市○○路與鳳仁路口等情，自應有行動電話螢幕顯示紀錄或通聯紀
錄等證據，原審疏未調查上訴人販毒所使用之連絡工具，其判決自屬違法。(三)上訴人
實無理由隨身攜帶二日前即民國八十九年一月十二日購入之三包海洛因，且原判決認
上訴人賣給「生仔」之一包，重約一公克，其理由安在，有擬制犯罪事實之違法，又
丟棄新台幣（下同）三千元太過悖離論理法則。(四)原判決並未記載上訴人如何謀取不
法利益，亦未記載牟得多少不法利益，均非適法。又原判決理由內雖謂上訴人購入海
洛因三包，原係欲供己施用，嗣後始起意出售其中一包，其餘二包仍留為自用云云，
然事實欄疏未記載，致事實不明確，不足為適用法律之依據。(五)上訴人於警訊之供詞
前後不一，所謂「販賣毒品」又與事實不符，且始終並未供稱有營利之意圖，原審未
詳為調查所稱販賣毒品給「生仔」之供詞，是否與事實相符，亦未深究有無營利意圖
及行為，遽以推測之詞，自嫌速斷，且以一千元購入以三千元賣出，價錢懸殊違反經
驗法則。(六)證人孫長雲於警訊之供詞有瑕疵，應以其在原審之證述情節為實情，原審
採證有違經驗及論理法則，對孫長雲有利之證言為何不採未說明理由，亦有違法。(七)
依證人鄧明雄於第一審之供述，僅看到騎機車之人從口袋拿東西給上訴人，並未見上
訴人拿東西給騎機車之人，原判決認定上訴人販賣交付一包海洛因予「生仔」後，收
受三千元，並無確切之證據足以證明，亦有違背法令云云。
惟查原判決依憑上訴人不利於己之部分供述、同時在場被查獲之上訴人女友孫長雲不
利於上訴人之部分供述、警員陳建宏、鄧明雄之證言、查扣販賣毒品之現金三千元、
海洛因二包（淨重０．二二公克）、法務部調查局鑑定通知書等證據，資以認定上訴
人有原判決事實欄所記載之犯罪事實，因而維持第一審依毒品危害防制條例第四條第
一項等規定，論處上訴人販賣第一級毒品罪刑（處有期徒刑捌年，褫奪公權肆年，販
賣毒品所得三千元沒收之）之判決，駁回上訴人在第二審之上訴，已詳述其所憑之證
據及理由。對於上訴人於第一審時抗辯警訊筆錄係警員與其溝通案情後，威脅利誘伊
如是說，才不會牽連女友云云，及嗣後否認有販賣海洛因犯行辯稱：八十九年一月十
四日下午約五時多，我駕駛女友孫長雲所有之車牌號碼ＺＧ｜五八八七號自小客車，
搭載孫長雲外出閒逛之際，是我打電話給綽號「生仔」要向他買海洛因，地點是他約
的，我向他買兩包，價金三千元，他們毒品丟進車內時，可能是發現警察，未及付錢
給他，他就急速駕機車逃離，被查扣的三千元是我要購買毒品的錢，而兩包海洛因就
是我向「生仔」購得的毒品。又查獲當時是八十九年一月十四日下午五時三十分許，
依八十九年高雄地區日出日沒時刻表當天日沒時刻為十七時三十四分；則警察查獲當
時已是日沒時刻，根本看不清上訴人與綽號「生仔」間係交易何物，不得遽認上訴人
係賣方，且警方未進一步依上訴人在警訊供述之「黑大仔」電話，查明上訴人在警訊
時所述是否真實，自不能以上訴人在警訊之供述，作為認定犯罪之證據等語，經綜合
調查證據之結果，認係上訴人事後卸責之詞不可採信，或與上訴人犯罪之成立不生影
響，分別在判決內詳予指駁並說明其證據取捨及判斷之理由。又上訴人之女友孫長雲
於偵查中關於上訴人販賣毒品情節之調查，雖改稱不知情，應係迴護上訴人之詞，亦
在判決內加以說明。另扣案之海洛因二包（驗後淨重０．二二公克），經鑑定結果雖
係第一級毒品海洛因，然上訴人始終供稱係供其施用之毒品，且上訴人查獲時確亦有
施用毒品犯行，經第一審法院裁定送觀察、勒戒，有台灣高等法院被告全國前科紀錄
表可稽，而綜觀全卷亦無證據足以證明扣案毒品係供上訴人販賣所用之物，不宜於本
案併予諭知沒收，亦於判決內敘明。原判決所為論述，核與卷證資料相符，從形式上
觀察，並無違背法令之情形。按認事採證、證據之取捨及證據證明力之判斷，俱屬事
實審法院之職權，苟無違背證據法則，自不能指為違法。原判決對於上訴人有本件犯
行，已說明其依憑之證據及理由，對於上訴人之辯解及證人孫長雲嗣後翻異前供之詞
，認不可採，亦在判決內詳述其不予採納之理由，並無上訴意旨所指違背法令之情形
。查扣案之海洛因二包固屬違禁物，但並非本案供上訴人販賣所用之物，為供上訴人
施用之毒品，應另案處理，不宜於本案諭知沒收，原判決理由內已加說明，於法並無
不合，上訴意旨(一)之指摘，尚有誤會。又原判決事實中已認定上訴人有基於營利之意
圖，而販賣「生仔」一包毒品海洛因得款三千元等情，理由內對於上訴人係以三千元
代價向「黑大仔」購入三包海洛因，再將其中一包以三千元價格轉賣予「生仔」男子
，從中賺取差額利潤，已堪認上訴人係以營利之目的而販賣毒品等情，亦已說明其證
據取捨及判斷之理由，雖事實之記載，稍嫌簡略，但關於犯罪之構成要件已加記載，
已足為法律適用之依據，並無上訴意旨(四)所指摘之違法，其餘上訴意旨所指各節，或
為單純事實之爭執，或事證已臻明確，並無再行調查必要之事項，並不影響全部犯罪
事實之認定而可認於原判決之主旨有影響，或原審已審酌已於判決內詳述其認事採證
及證據取捨、判斷之理由，為其職權之適法行使，並無上訴意旨所指摘違背法令之情
形。核與法律規定得為第三審上訴理由之違法情形不相適合，應認其上訴違背法律上
之程式，予以駁回。
據上論結，應依刑事訴訟法第三百九十五條前段，判決如主文。
中　　　華　　　民　　　國　　九十三　　年　　　一　　　月　　 十五 　　日
                              最高法院刑事第七庭
                                  審判長法官  莊　登　照
                                        法官  洪　明　輝
                                        法官  黃　一　鑫
                                        法官  魏　新　和
                                        法官  林　秀　夫
      右正本證明與原本無異
                                              書  記  官
中　　　華　　　民　　　國　　九十三　　年　　　一　　　月　　二十九　　日
                                                                        ｖ
